【裁判字號】    97,交上訴,2442
【裁判日期】    971229
【裁判案由】    業務過失致死
【裁判全文】
臺灣高等法院臺中分院刑事判決      97年度交上訴字第2442號
上  訴  人  臺灣苗栗地方法院檢察署檢察官
被      告  丙○○
上列上訴人因被告業務過失致死案件，不服臺灣苗栗地方法院97
年度交訴字第19號中華民國97年9月5日第一審判決（起訴案號：
臺灣苗栗地方法院檢察署96年度偵字第1731號），提起上訴，本
院判決如下：
    主  文
原判決撤銷。
丙○○犯業務過失致人於死罪，處有期徒刑壹年陸月，緩刑肆年
。
    犯罪事實
一、丙○○係以駕駛營業貨運曳引車為職務，係從事業務之人。
    民國96年10月29日8 時30分許，駕駛車牌號碼555-HF號營業
    貨運曳引車連結86-MN 號營業半拖車載運砂石，沿苗栗縣通
    霄鎮內湖里苗128 線由東往西方向行駛至43.5公里處，即內
    湖里5 鄰52之3 號前時，依道路交通安全規則第94條第3 項
    規定，理應注意車前狀況並隨時採取必要之安全措施，且當
    時係日間，天候晴，日間自然光線，路面乾燥，無缺陷，亦
    無障礙物，視距良好，並無不能注意之情狀，竟疏未注意車
    前狀況並隨時採取必要之安全措施，致曳引車車頭左側撞及
    亦未注意兩側來車，由北往南穿越道路的乙○○。丙○○發
    現肇事後，隨即下車打電話報案並協助救護，嗣於警到場時
    亦主動自首上情。惟乙○○仍因受有創傷性腦傷害，經急救
    後仍因中樞性神經休克而於同日上午9時50分許不治死亡。
二、案經台灣苗栗地方法院檢察署檢察官偵查起訴。
    理    由
一、按被告以外之人於審判外之陳述，雖不符刑事訴訟法第159
    條之 1、159條之2、159條之3、159條之4等規定，而經當事
    人於審判程序同意作為證據，法院審酌該言詞陳述或書面陳
    述作成時之情況，認為適當者，亦得為證據。當事人、代理
    人或辯護人於法院調查證據時，知有第159條第1項不得為證
    據之情形，而未於言詞辯論終結前聲明異議者，視為有前項
    之同意，刑事訴訟法第159條之5定有明文。本件被告於本院
    審理時，就證人詹美珠於審判外之陳述部分，未就其證據能
    力聲明異議，本院審酌該言詞陳述作成時之情況，並查無其
    他不法之情狀，足認為得為本案之證據，依刑事訴訟法第15
    9條之5之規定，有證據能力，合先說明。
二、訊據被告丙○○對於上揭犯罪事實供認不諱，核與現場目擊
    證人詹美珠於警詢時證述情節相符，復有苗栗縣警察局道路
    交通事故現場圖、道路交通事故調查報告表(一)(二)、車禍現場
    照片12幀在卷可資佐證。而被害人乙○○確因本件車禍事故
    而死亡，復有台灣苗栗地方法院檢察署相驗屍體證明書、法
    醫檢驗報告書各乙份附卷可佐。
三、按汽車行駛時，駕駛人應注意車前狀況，並隨時採取必要之
    安全措施。又，在禁止穿越、劃有分向限制線、設有劃分島
    或護欄之路段或三快車道以上之單行道，行人不得穿越道路
    ，道路交通安全規則第94條第3項、第134條第1項第3款分別
    定有明文。本件經送台灣省竹苗區車輛行車事故鑑定委員會
    鑑定結果認：肇事現場，依卷附現場圖及現場相片所示，苗
    128 線係設有劃分島之雙向四車道，肇事地點之西端15公尺
    是安全島缺口，往西約 200公尺才是通往國道三號高速公路
    通霄交流道之路口，依上開規定，行人不得穿越，被害人乙
    ○○違反上開規定，因未注意左右來車，以致發生車禍死亡
    之不幸，應為本件肇事主因。而被告依上開規定，既應隨時
    注意車前狀況，採取必要之安全措施，依本件肇事時間在上
    午 8時30分許，視線及視野均屬良好，既無不能注意之情形
    而疏未注意以致肇事，應屬肇事次因等情，有鑑定意見書附
    本院卷可查，參酌上開法律之規定及相關卷證資料，鑑定結
    果應可採納。被害人就本件車禍之發生，雖負肇事主因之責
    ，然被告就本件車禍之發生既有過失責任，是被害人之與有
    過失僅為量刑之參考，不影響被告罪責之成立。本件事證明
    確，被告犯行應堪認定。
四、核被告所為，係犯刑法第276條第2項業務過失致死罪。被告
    於肇事後，立即以電話報警及通知救護車到場，並留待現場
    向有偵查權之交通處理警員申告車禍之事實，嗣進一步接受
    裁判等情，業據證人詹美珠於警詢時證述在卷，符合自首要
    件，應依刑法第62條規定減輕其刑。
五、原審法院就被告論罪科刑固非無見，然查：本件被告於85年
    間第 1次犯駕駛業務過失致死罪，經臺灣新竹地方法院判處
    有期徒刑6月，緩刑2年確定；93年間第 2次再犯駕駛業務過
    失致死罪，經原審法院判處有期徒刑4月，緩刑3年確定。本
    件被告係第3次犯駕駛業務過失致死罪，被告前後3次駕駛營
    業砂石車過失致人於死，奪走 3條人命，其就被害人家庭之
    傷害重大，參酌本罪之法定刑為 5年以下有期徒刑或拘役，
    並得併科罰金之罪，原審量處有期徒刑10月應屬過輕。檢察
    官上訴，認緩刑不當固不為本院所採，然原審判決既有可議
    之處，仍應撤銷改判，爰審酌上情，被告過失之程度、所生
    危害，犯後坦承犯行，已與被害人家屬達成和解，賠償死者
    家屬新台幣（下同） 295萬元，死者家屬表示不願再追究被
    告等一切情狀，量處如主文所示之刑。又被告前未曾因故意
    犯罪受有期徒刑以上刑之宣告，有臺灣高等法院被告前案紀
    錄表可稽，被告本件肇事責任相對較輕，經此科刑教訓，當
    知戒慎，且死者家屬表示可以接受給被告緩刑之諭知（原審
    卷97年 7月25日筆錄參照），本院認被告所受刑之宣告以暫
    不執行為適當，併諭知緩刑4年，以啟自新。
六、據上論結，應依刑事訴訟法第369條第 1項前段、第364條、
    第299條第1項前段，刑法第276條第2項、第62條前段、第74
    條第1項第1款，判決如主文。
本案經檢察官甲○○到庭執行職務。
中    華    民    國    97    年    12    月    29    日
            刑事第四庭    審判長法  官  洪   耀   宗
                                法  官  蔡 王 金  全
                                法  官  劉   登   俊
以上正本證明與原本無異。
如不服本判決應於收受送達後十日內向本院提出上訴書狀，其未
敘述上訴理由者，並得於提起上訴後十日內向本院補提理由書（
均須按他造當事人之人數附繕本）「切勿逕送上級法院」。
                                書記官  粘   銘   環
中    華    民    國    97    年    12    月    31    日


司法院資訊處製作；財團法人民間司法改革基金會備份。
